---
number-depth: 0
embed-resources: true
---

# Leaflet {.unnumbered}

Met de R-library leaflet kunnen interactieven kaarten gemaakt worden. Deze kaarten kunnen opgenomen worden in quarto documenten. In dit hoofdstuk zullen enkele veelgebruikte toepassingen beschreven worden. De uitleg zal niet ingaan op alle mogelijkheden van leaflet. Lees daarvoor zelf de [documentatie van leaflet](https://cran.r-project.org/web/packages/leaflet/leaflet.pdf) en deze [Rstudio pagina over leaflet](https://rstudio.github.io/leaflet/articles/leaflet.html).

## Basis leafletkaart

Met de functie **leaflet()** kunnen we een lege leafletkaart aanroepen. In de meeste gevallen willen we een basiskaart als achtergrond hebben. Dit kan met de functie **addTiles()**. De onderstaande code maakt een leaflet object met de standaard wereldkaart als achtergrond. Zie: [Standaard achtergrondkaart aanpassen](#standaard-achtergrondkaart-aanpassen)

```{r, warning=FALSE}
library(dplyr)
library(leaflet)

leaflet() %>% 
  addTiles()

```


## Leaflet en digitoegankelijkheid
Het is mogelijk om digitoegankelijke kaarten met Leaflet te maken. Kaartlagen kunnen alt-text krijgen die door een screenreader wordt voorgelezen. Helaas gaat dit niet vanzelf wanneer je de leaflet library van R gebruikt. Om dit issue op te lossen kunnen we een hulpfunctie gebruiken die alt-text toevoegt aan een leafletkaart. Zie de onderstaande tip om de functie **add_alt_text** te kopieren. De functie werkt voor polygonen, markers en cirkels.

::: {.callout-tip title="Kopieer hier de javascript-functie voor alt-text" collapse="true"}

```{r}
# functie om dmv JavaScript aria-label aan markers, polygons en cirkels toe te voegen
# obv labels

add_alt_text <- function(map) {

  js_code <- "
  function(el, x) {
    // Loop langs elke laag van map en voeg alt-text toe o.b.v label
    this.eachLayer(function(layer) {
      
      // Voor Markers
      if(layer instanceof L.Marker) {
        var altText = layer.getTooltip() ? layer.getTooltip().getContent() : '';
        if(altText) {
          layer._icon.setAttribute('aria-label', altText);
          layer._icon.setAttribute('role', 'img');
        }
      }
      
      // Voor Polygonen
      if(layer instanceof L.Polygon) {
        var altText = layer.getTooltip() ? layer.getTooltip().getContent() : '';
        if(altText) {
          layer.getElement().setAttribute('aria-label', altText);
          layer.getElement().setAttribute('role', 'img');
        }
      }
      
      // Voor cirkels
      if(layer instanceof L.Circle) {
        var altText = layer.getTooltip() ? layer.getTooltip().getContent() : '';
        if(altText) {
          layer.getElement().setAttribute('aria-label', altText);
          layer.getElement().setAttribute('role', 'img');
        }
      }
      
    });
  }
  "
  
  map <- map %>% htmlwidgets::onRender(jsCode = js_code)
  
  map
}

```
:::

De alt-text functie werkt voor polygonen en markers en kan je als volgt aanroepen:
```{r, eval=F}

leaflet() %>% 
  addTiles() %>% 
  addMarkers(...) %>%  
  addPolygons(...) %>% 
  add_alt_text() #Voegt alt text toe o.b.v. de labels voor markers en polygonen

```


Net als met alle andere tools is het belangrijk dat je zelf goed nadenkt over digitoegankelijkheid. De labels die je toevoegt aan je polygonen of markers moeten informatief zijn. Als je kaart puur decoratief is zou je die uit kunnen zetten voor screen readers. Dat wordt hier niet uitgelegd.  Zie voor meer informatie: [A guide to basic leaflet accessibility](https://leafletjs.com/examples/accessibility/).




## Kleurvlakken (Choropleth)

Informatie over gebieden zoals gemeenten, wijken of postcodegebieden tonen op de kaart kan met een Choropleth. Dat is een kaart met kleurvlakken. Hieronder wordt uitgelegd hoe we dat in R kunnen doen met leaflet.

### Polygonen toevoegen aan kaart

Om een Choropleth te maken moeten we polygonen toevoegen aan de kaart. [Polygonen](https://nl.wikipedia.org/wiki/Veelhoek) zijn 2D oppervlakken die in dit geval gebieden op de kaart vertegenwoordigen.

::: {.callout-tip title="CBS Shapefiles downloaden" collapse="true"}
CBS shapefiles kan kan je [hier downloaden](https://www.cbs.nl/nl-nl/dossier/nederland-regionaal/geografische-data/cbs-gebiedsindelingen) als ingepakt .gpkg bestand per jaar.

Ieder .gpkg bestand bevat meerdere lagen met shapefiles. Deze kunnen we met de functie **st_layers()** uit de library **sf** opvragen:

```{r, echo=TRUE, message=FALSE, warning=FALSE}
library(sf)

#Haal een overzicht van de beschikbare lagen in het .gpkg bestand op 
shapekaarten_cbs <- st_layers("shapefiles/cbsgebiedsindelingen2024.gpkg")

#Voorbeeld van uitvoer: laat de laatste 6 laagnamen zien
shapekaarten_cbs$name %>% tail()

```

Vervolgens kan je de specifieke shapefile lezen met de **sf** functie **st_read**

```{r, echo=TRUE, message=FALSE, warning=FALSE, eval=FALSE}

sf_wijk <- st_read("shapefiles/cbsgebiedsindelingen2024.gpkg", layer = "wijk_gegeneraliseerd")

```
:::

Om polygonen met data toe te voegen aan een leaflet kaart hebben we een bestand met polygonen nodig. We gebruiken de functie **st_read()** library **sf** om zulke bestanden te lezen. In dit voorbeeld wordt een shapefile uit een .gpkg bestand van het CBS gebruikt. Zie de tip hierboven om die data zelf op te halen. Andere geo-bestandstypen zijn ook in te lezen met **st_read()**.

::: {.callout-tip title="SF-dataframes" collapse="true"}
De functie **st_read()** maakt sf-dataframes. Deze objecten werken op dezelfde manier als reguliere dataframes en kunnen dus ook zo bevraagd en bewerkt worden. Dit maakt data toevoegen of ophalen uit sf-dataframes intuitief.

```{r, eval = FALSE}

test = st_read("provincies.shp") #een shapefile inlezen
test$nieuw = 1 #nieuwe variabele toewijzen

print(test$statnaam) #alle namen van provincies printen

> [1] "Groningen"     "Fryslân"       "Drenthe"       "Overijssel"    "Flevoland"     "Gelderland"    "Utrecht"      
> [8] "Noord-Holland" "Zuid-Holland"  "Zeeland"       "Noord-Brabant" "Limburg"  


```
:::

Hieronder wordt een shapefile met polygonen van Nederlandse provincies ingelezen en toegevoegd aan een leafletkaart. Omdat leaflet een ander [CRS](https://en.wikipedia.org/wiki/Spatial_reference_system) gebruikt dan de shapefiles moet dit eerst omgezet worden met **st_transform()**

Polygonen worden toegevoegd met de functie **addPolygons.**

```{r, echo=TRUE, message=FALSE, warning=FALSE}

#shapefile inlezen uit gpkg layer
sf_provincie <- st_read("shapefiles/cbsgebiedsindelingen2024.gpkg",
                        layer = "provincie_gegeneraliseerd",
                        quiet = TRUE) %>%
  st_transform(4326) #CRS aanpassen naar leaflet standaard
  
#leafletkaart maken met polygonen
leaflet(data = sf_provincie) %>%
  addTiles() %>% 
  addPolygons(label = ~statnaam, #label = naam provincie
              color = "black",
              weight = 1) %>%  #lijnen polygoon zijn zwart & dikte 1
  add_alt_text() #alt-text toevoegen


```

### Data koppelen aan sf-dataframe

Om de polygonen in te kleuren o.b.v. verschillende waarden per provincie moeten we data aan het sf-dataframe toevoegen. Hieronder wordt fictieve data per provincie gemaakt en gekoppeld aan het sf-dataframe d.m.v. de **dplyr** functie **left_join()**.

```{r}
#Alle provinciecodes uit sf-dataframe halen
provinciecodes = sf_provincie$statcode

#fictieve data genereren
df_fictief <- data.frame(
  "statcode" = provinciecodes,
  "rapportcijfer" = sample(x = 1:10,
                           size = length(provinciecodes),
                           replace = TRUE) #willekeurig getal tussen 1 en 10 genereren
  )


#data koppelen aan sf_provincie dmv dplyr::left_join
sf_provincie = sf_provincie %>% 
  left_join(df_fictief, by = "statcode")
```

Nu er inhoudelijke data is toegevoegd aan het sf-dataframe kan de data weergeven worden op de leafletkaart. Hier zijn verschillende mogelijkheden voor:

### Polygonen inkleuren: Continue kleurovergang o.b.v. numerieke data

Met de **leaflet** functie **colorNumeric()** kan een continue kleurschaal gedefinieerd worden. Die kan hierna toegevoegd worden aan de functies **addPolygons()** en **addLegend()** om de kaart in te kleuren en een legenda toe te voegen.

::: {.callout-tip title="Paletten in R" collapse="true"}
In het onderstaande voorbeeld wordt voor **colorNumeric()** palette="YlOrRd" opgegeven. Dit is de naam van een standaard palet uit RcolorBrewer. Voer de onderstaande code uit om een overzicht te krijgen van alle standaard paletten uit RcolorBrewer.

```{r, eval=FALSE}
RColorBrewer::display.brewer.all()
```

Een andere veelgebruikte library is [viridis](https://cran.r-project.org/web/packages/viridis/vignettes/intro-to-viridis.html) (heel handig voor heatmaps)

Je kan ook je eigen kleurenpaletten maken met de functie [colorRampPalette()](https://bookdown.org/rdpeng/exdata/plotting-and-color-in-r.html#colorramppalette). Dit is erg handig er hele specifieke wensen zijn voor de kleuren op je leafletkaart.
:::

```{r}

#maak kleurenfunctie voor een continue kleurschaal o.b.v. de fictieve data
pal = colorNumeric(palette = "YlOrRd", domain = df_fictief$rapportcijfer)

#leafletkaart maken
leaflet(data = sf_provincie) %>% 
  addTiles() %>% 
  addPolygons(fillColor = ~pal(rapportcijfer), #kleuren o.b.v. rapportcijfer
              label = ~statnaam, #label = naam provincie)
              color = "black",
              weight = 1) %>% #lijnen polygoon zijn zwart & dikte = 1
                   
  addLegend(
    pal = pal,
    values = ~rapportcijfer, 
    position = "bottomright" #legenda o.b.v. rapportcijfer positie rechtsonder 
    
  ) %>% 
  add_alt_text() #alt-text toevoegen

```

### Polygonen inkleuren: Categorische kleurovergang o.b.v numerieke data {#polygonen-inkleuren-categorische-kleurovergang-o.b.v-numerieke-data}

Als je kleuren per categorie wilt toewijzen kan dat op een vergelijkbare manier. In plaats van **colorNumeric()** gebruiken we alleen met de functie **colorBin()** en wijzen we de gewenste categorieën toe door aan het argumnet **bins** door een vector te maken die alle categorieën vangt.

::: callout-warning
Als je drie categorieën wilt maken moet je een vector van 5 cijfers opgeven! De 'bins' of categorieën vallen tussen twee waarden. De laagste categorie in het voorbeeld bevat dus alle cijfers tussen 0 en 5.
:::

```{r}

#maak kleurenfunctie voor een categorische kleurschaal o.b.v. de fictieve data
pal = colorBin(palette = "YlOrRd",
               domain = df_fictief$rapportcijfer,
               bins = c(0,5,7,10)
               )

#leafletkaart maken
leaflet(data = sf_provincie) %>% 
  addTiles() %>% 
  addPolygons(fillColor = ~pal(rapportcijfer), #kleuren o.b.v. rapportcijfer
              label = ~statnaam, #label = naam provincie)
              color = "black",
              weight = 1) %>% #lijnen polygoon zijn zwart & dikte = 1
   
  addLegend(
    pal = pal,
    values = ~rapportcijfer,
    position = "bottomright"
    
  ) %>% 
  add_alt_text() #alt-text toevoegen

```

### Polygonen inkleuren: Zelf categorieën inkleuren

Het is ook mogelijk om handmatig kleuren en labels te kiezen. Dit kan om de kleuren direct aan het sf-dataframe toe te voegen en te gebruiken in **addPolygons()**. Vervolgens kunnen we in **AddLegend()** de argumenten colors & labels gebruiken om 'handmatig' een legenda op te bouwen.

```{r}

#kleuren als variabele aan sf-dataframe toevoegen o.b.v. rapportcijfers
sf_provincie <- sf_provincie %>% 
  mutate(
    kleur = case_when(
      rapportcijfer < 5 ~ "red", #Alles onder 5 is rood
      rapportcijfer < 7.5 ~ "yellow", #Al het andere onder 7.5 is geel
      TRUE ~ "green" #Al het andere is groen
      )
    )


leaflet(data = sf_provincie) %>% 
  addTiles() %>% 
  addPolygons(fillColor = ~kleur, #variabele kleur toewijzen aan fillColor
              label = ~statnaam, #label = naam provincie
              color = "black",
              weight = 1) %>% #lijnen polygoon zijn zwart & dikte = 1

  #legenda om de kleuren toe te lichten
  addLegend(colors = c("red","yellow","green"), #vector kleuren
            labels = c("Onvoldoende","Voldoende","Goed") #vector labels
            ) %>% 
  add_alt_text() #alt-text toevoegen


```

## Punten met data toevoegen

Om informatie over specifieke locaties te tonen op de kaart kunnen we *markers* of *circles* toevoegen. Hiervoor hebben we een dataset nodig met punt-coordinaten. In dit voorbeeld zal er gebruik gemaakt worden van data van het RIVM over 'natte koeltorens' die is gedownload als 'ESRI Shapefile'. Deze data is [beschikbaar op het nationaal georegister](https://nationaalgeoregister.nl/geonetwork/srv/dut/catalog.search#/metadata/504bd381-8e23-4bcd-9302-bb693d470a6d).

### Markers

Eerst wordt de data ingelezen als dataframe en wordt de CRS omgezet voor leaflet. Vervolgens wordt de shapefile op een leafletkaart geplot met de functie **addMarkers()**. Om te zorgen dat iedere 'marker' herkenbaar is wordt een label aangemaakt door de variabele 'bedrijfsna' & 'beschrijvi' aan elkaar te plakken.

::: {.callout-tip title="Aangepaste icoontjes"}
Zie [dit artikel](https://rstudio.github.io/leaflet/articles/markers.html) en de functie **addAwesomeMarkers()** om markers toe te voegen waarvan je zelf het icoon en de kleur bepaald.
:::

```{r}
sf_koeltorens <- st_read("shapefiles/koeltorens/koeltoren_geaccepteerdPoint.shp",
                         quiet = TRUE) %>% 
  st_transform(4326) %>% 
  mutate(label_toren = paste(bedrijfsna, beschrijvi) %>% iconv(to = "UTF-8"))
  #iconv() is in dit specifieke geval nodig omdat er tekens in de data zitten die niet UTF-8 zijn
  #leaflet kan daar niet mee werken.

leaflet(sf_koeltorens) %>%
  addTiles() %>%
  addMarkers(label = ~label_toren) %>% 
  add_alt_text() #alt-text toevoegen

```

### Cirkels

De data kan ook weergeven worden met Cirkels door de functie **addCircles()**. De kleur en de radius van die Cirkels kunnen ook bepaald worden de variabele 'risico_cat'. De kleuren kunnen op dezelfde manier als [hiervoor](#polygonen-inkleuren-categorische-kleurovergang-o.b.v-numerieke-data) bepaald worden. In het voorbeeld is er voor de functie **colorBin()** gekozen.

```{r}

pal = colorBin("YlOrRd",domain = sf_koeltorens$risico_cat, bins = 4)

leaflet(sf_koeltorens) %>%
  addTiles() %>%
  addCircles(label = ~label_toren,
             radius = ~risico_cat*100,
             fillColor = ~pal(risico_cat),
             color = ~pal(risico_cat)) %>% 
  add_alt_text() #alt-text toevoegen

```

## Popup's toevoegen

Lagen die aan leaflet toegevoegd kunnen worden kunnen voorzien worden van een 'popup'. Dit is een raampje met informatie dat tevoorschijn komt zodra de gebruiker op een element klikt. Bijvoorbeeld op een marker van een koeltoren, of op de polygoon van een provincie.

Leaflet popups kunnen worden opgemaakt met html en kunnen van alles bevatten, zelfs de leafletkaart zelf (niet aan te bevelen). Een simpel voorbeeld zou zijn om de naam van de provincie en het rapportcijfer in de popup te zetten.

::: {.callout-tip title="glue" collapse="true"}
In onderstaand voorbeeld wordt de functie glue() gebruikt. glue() lijkt op de basisfunctie paste() maar werkt op een aantal punten anders. Hieronder wordt glue() gebruikt omdat de auteur dat leesbaarder en makkelijker te typen vindt dan paste(). vergelijk bijvoorbeeld paste() en glue() en oordeel zelf:

```{r, eval = F}
paste("Het rapportcijfer voor provincie",provincie_id, "is", rapportcijfer,". De provincie scoorde een",score_afsprong,"voor de afsprong")

glue("Het rapportcijfer voor provincie {provincie_id} is {rapportcijfer}. De provincie scoorde een {score_afsprong} voor de afsprong")

```

Zie de [tidyverse pagina van glue](https://glue.tidyverse.org/)
:::

```{r}
library(glue)

leaflet(sf_provincie) %>% 
  addTiles() %>% 
  addPolygons(
    popup = ~glue("<h1>{statnaam}</h1>
                 <p> rapportcijfer: {round(rapportcijfer,1)}
                 ")
    
  ) %>% 
  add_alt_text() #alt-text toevoegen
  
```

Omdat de popups gevuld kunnen worden met HTML is het mogelijk complexere inhoud in te voegen. Wat bijvoorbeeld mogelijk is, om tabellen toe te voegen met de onderliggende scores voor fictieve rapportcijfers. In onderstaand voorbeeld wordt de fictieve dataset uitgebreid en worden er gt-tabellen gemaakt die in de popups worden gevoegd.

```{r, warning=F}
library(gt)
#Fictieve data aanvullen met meer verzinsels
df_fictief <- df_fictief %>% 
  mutate(
    sfeer = sample(1:10, size = n(), replace = TRUE),
    infrastructuur = sample(1:10, size = n(), replace = TRUE),
    afsprong = sample(1:10, size = n(), replace = TRUE),
    rapportcijfer = (sfeer + infrastructuur + afsprong) / 3
    )

#provincie shapefile lezen en fictieve data koppelen
sf_provincie <- st_read("shapefiles/cbsgebiedsindelingen2024.gpkg",
                        layer = "provincie_gegeneraliseerd",
                        quiet = TRUE) %>%
  st_transform(4326) %>% #CRS aanpassen naar leaflet standaard
  left_join(df_fictief, by = "statcode")

#lijst met complexere popups maken incl gt tabellen

#lapply: doe voor voor iedere 'statcode' x het onderstaande
#en sla de uitvoer op in de lijstvariabele gt_popup in het sf-dataframe
sf_provincie$gt_popup <- lapply(unique(sf_provincie$statcode), function(x){ 
  
  df_popup = sf_provincie %>% 
    st_drop_geometry() %>% #van sf-dataframe naar regulier dataframe
    filter(statcode == x) #data filteren op provincie
  
  tabel_popup <- df_popup %>%
    select(sfeer, infrastructuur,afsprong) %>%
    gt() %>%
    as_raw_html()

  #voeg de tabel onder de een header en het rapportcijfer
  glue("<h1>{df_popup$statnaam}</h1>
        <p>Rapportcijfer: {round(df_popup$rapportcijfer,1)}</p>
       {tabel_popup}")
  
  })


leaflet(sf_provincie) %>% 
  addTiles() %>% 
  addPolygons(popup = ~gt_popup) %>% 
  add_alt_text() #alt-text toevoegen


```

## Meer lagen per kaart en besturing voor kaartlagen

### Meer kaartlagen

Om een leafletkaart met meer kaartlagen te maken kunnen simpelweg meerdere kaartlaagfuncties toegevoegd worden. Hieronder worden de polygpnen en circles uit eerdere voorbeelden beide toegevoegd.

::: callout-warning
In eerdere voorbeelden werden de sf-dataframes in het data argument van de functie **leaflet()** aangeroepen. Dit is geschikt voor kaarten waarbij er slechts 1 sf-dataframe is waar we gebruik van maken in de kaart.

Als er geodata uit meerdere databronnen komt kunnen de sf-dataframes aangeroepen in het data argument van leaflet-functie waar ze bij horen.
:::

```{r, warning=FALSE}

#palet voor cirkels watertorens
pal_koeltorens = colorBin("YlOrRd",domain = sf_koeltorens$risico_cat, bins = 4)

#palet voor polygonen provincies
pal_provincies = colorBin(palette = "Blues",
               domain = df_fictief$rapportcijfer,
               bins = c(0,5,7,10)
               )

leaflet() %>% 
  addTiles() %>% 
  #polygonen sf_provincie toevoegen met fictieve data
  addPolygons(
    data = sf_provincie, #data bij kaartelement ingevoerd ipv leaflet()
    fillColor = ~pal(rapportcijfer),
    label = ~statnaam, 
    color = "black",
    weight = 1) %>% 
  addCircles(
    data = sf_koeltorens, #data bij kaartelement ingevoerd ipv leaflet()
    label = ~label_toren,
    radius = ~risico_cat * 100,
    fillColor = ~pal(risico_cat),
    color = ~pal(risico_cat)) %>% 
  add_alt_text() #alt-text toevoegen



```

### Besturing kaartlagen

Een kaart met meerdere lagen kan snel verwarrend worden. De kaartlagen kunnen voorzien worden van besturing. Er worden dan knoppen toegevoegd aan de kaart, waarmee een gebruiker de verschillende lagen aan of uit kan zetten. Dit kan gedaan worden met de functie **AddLayersControl()**. In het onderstaande voorbeeld wordt een knop toegevoegd voor beide kaartlagen.

Om te zorgen dat leaflet weet welke lagen aansproken moeten worden met de knoppen moet het argument 'group' ingevuld worden met een naam voor de group. Het is mogelijk om meerdere lagen aan één groep toe te wijzen door bij group dezelfde naam in te vullen.

In de functie **AddLayersControl()** moeten vervolgens de groepen benoemd worden in een character vector. We kunnen hiervoor de argumenten *overlayGroups* of *baseGroups* gebruiken. Het kan ook beide.

-   **overlayGroups**: Maakt 'checkbox' knoppen. Dit maakt het mogelijk om meerdere lagen tegelijk aan te zetten. Of om alle lagen uit te zetten.

-   **baseGroups:** Maakt 'radio' knoppen. Er kan dan slechts één groep geselecteerd worden en er staat altijd ten minste één groep aan.

In het onderstaande voorbeeld wordt *overlayGroups* gebruikt.

Verder wordt er een optie toegevoegd die ervoor zorgt dat de knoppen direct zichtbaar zijn d.m.v. *options = layersControlOptions(collapsed = FALSE)*. Dit overschrijft de standaardinstelling waarbij de knoppen in een [hamburgermenu](https://en.wikipedia.org/wiki/Hamburger_button) worden gestopt.

::: {.callout-tip title="Besturing voor andere kaartelementen" collapse="true"}
Er kunnen besturingselementen toegevoegd worden voor vrijwel alle leaflet functies. Bijvoorbeeld voor kaartachtergronden zoals uitgelegd in deze post: [R-gallery Control Widget](https://r-graph-gallery.com/242-use-leaflet-control-widget.html)
:::

```{r, warning=FALSE}

leaflet() %>% 
  addTiles() %>% 
  addPolygons(
    data = sf_provincie,
    fillColor = ~pal(rapportcijfer),
    label = ~statnaam,
    color = "black",
    weight = 1,
    group = "Provincies" #groepnaam toewijzen
    ) %>% 
  addCircles(
    data = sf_koeltorens,
    label = ~label_toren,
    radius = ~risico_cat * 100,
    fillColor = ~pal(risico_cat),
    color = ~pal(risico_cat),
    group = "Koeltorens" #groepnaam toewijzen
    ) %>% 
  addLayersControl(
    overlayGroups = c("Provincies","Koeltorens"), #vector met groepnamen
    options = layersControlOptions(collapsed = FALSE)
  ) %>% 
  add_alt_text() #alt-text toevoegen




```

## View en zoom instellen

Wanneer er data is toegevoegd aan een kaart zal een leafletkaart standaard openen met een orientatie en zoom waarbij de toegevoegde data zichtbaar is. Dit is meestal de bedoeling. Als dat niet zo is kunnen de zoom en de orientatie van de kaart ingesteld worden met **setView()**. De argumenten lng en lat worden gebruikt om de coordinaten van het midden van de 'view' door te geven. Het argument zoom bepaald hoe ver de kaart standaard is ingezoomd. Let op; hoe hoger de waarde, hoe verder ingezoomd. 


```{r}
leaflet() %>% 
  addTiles() %>% 
  setView(lng = 5.332707,
          lat = 51.67845, #Coordinaten van GGD HvB kantoor den Bosch
          zoom = 15)
```

